臺灣新北地方法院刑事判決
111年度金簡字第145號
公  訴  人  臺灣新北地方檢察署檢察官
被      告  俞忠興





上列被告因違反期貨交易法案件，經檢察官提起公訴（110年度
偵字第40027號），因被告自白犯罪，本院認為宜以簡易判決處
刑（原案號：110年度金訴字第846號），改依簡易程序進行，並
判決如下：
    主  文
俞忠興犯期貨交易法第一百十二條第五項第五款之非法經營期貨
顧問事業罪，處有期徒刑貳月。緩刑貳年。
未扣案犯罪所得新臺幣陸拾捌萬壹仟捌佰柒拾陸元沒收，於全部
或一部不能沒收或不宜執行沒收時，追徵其價額。　　　　
    事實及理由
一、本案犯罪事實、證據及應適用法條，除證據部分補充「被告
    俞忠興於本院準備程序時之供述」外，餘均引用如附件檢察
    官起訴書之記載。
二、爰審酌期貨業務與國家金融、經濟秩序之關係直接而重大，
    且因金融交易具有高度之專業性與技術性，為免投資人藉由
    非正式管道獲得交易決策，又不諳金融商品之交易性質，而
    處於不利之地位，有必要規範各類金融服務事業之設立與經
    營及從業人員之資格。若放任任何人得未依法取得許可而經
    營期貨顧問事業，將使因此而生之期貨交易行為，未能受到
    主管機關之金融監理之外，且使一般投資大眾受高額報酬吸
    引，而參與未經主管機關適當監理之該等高風險投資行為，
    將對國內金融秩序及投資人個人權益造成危害。本案被告未
    經許可，在LINE「期樂軒」群組中，向尤彥博等加入該群組
    之人提供相關期貨交易之研究分析意見、推介建議，並以此
    獲取相關報酬，使主管機關未能管理監督，損及金融服務事
    業之專業性及投資人權益，所為實屬不當，應予非難；惟念
    及被告招攬加入上開群組之人數僅約20餘人，規模尚非甚大
    ，且自始坦承犯行，並有與被害人等調解之意願（惟因被害
    人均未到場而未能試行調解），有本院111年2月22日調解筆
    錄1份在卷可憑，犯後態度良好，兼衡被告無任何刑案前科
    紀錄，有臺灣高等法院被告前案紀錄表1紙在卷可證，素行
    尚可，暨其於調詢時自陳大學畢業之智識程度，勉持之家庭
    經濟狀況（見偵卷第7頁）等一切情狀，量處如主文所示之
    刑。
三、又被告未曾因故意犯罪受有期徒刑以上刑之宣告，有其臺灣
    高等法院被告前案紀錄表在卷可考，其因思慮欠周，致犯本
    罪，惟犯後始終坦承犯行，業如前述，可見悔意，並衡以被
    告現罹患頸部腫瘤，醫囑需住院接受手術，此亦有淡水馬偕
    紀念醫院111年2月17日乙種診斷證明書1紙在卷可憑，本院
    認被告經此偵、審程序及罪刑之宣告後，應能知所警惕，信
    無再犯之虞，對其宣告之刑，以暫不執行為適當，爰依刑法
    第74條第1項第1款規定，對被告宣告緩刑2年，以啟自新。
四、沒收：
　　按犯罪所得，屬於犯罪行為人者，沒收之，但有特別規定者
    ，依其規定；再按前2項之沒收，於全部或一部不能沒收或
    不宜執行沒收時，追徵其價額，刑法第38條之1第1項、第3
    項分別定有明文。查被告招攬不特定成員加入LINE群組後，
    按月向被害人收取新臺幣（下同）3,666元，共收受款項68
    萬1,876元乙節，業據被告於偵訊及本院準備程序時供述明
    確，並有卷附不法所得匯整表1份（見偵卷第109頁至第113
    頁）在卷可佐，是此部分為被告為本件犯行之犯罪所得，雖
    未扣案，仍應依刑法第38條之1第1項、第3項之規定宣告沒
    收，並於全部或一部不能沒收或不宜執行沒收時，追徵其價
    額。
五、依刑事訴訟法第449條第1項前段、第3項、第454條第2項（
    僅記載程序法條），逕以簡易判決處刑如主文。
六、如不服本判決，得於收受送達之日起20日內向本院提出上訴
    狀，上訴於本院第二審合議庭（須附繕本）。
本案經檢察官吳子新提起公訴，由檢察官秦嘉瑋到庭執行職務。
中    華    民    國   111    年    3     月     9    日
                  刑事第十二庭  法  官  鄭淳予
上列正本證明與原本無異。
                                書記官  方信琇
中　　華　　民　　國　　111 　年　　3 　　月　　10　　日
附錄本案論罪科刑法條：
期貨交易法第112條
違反第一百零六條、第一百零七條，或第一百零八條第一項之規
定者，處三年以上十年以下有期徒刑，得併科新臺幣一千萬元以
上二億元以下罰金。
犯前項之罪，於犯罪後自首，如自動繳交全部犯罪所得者，減輕
或免除其刑；並因而查獲其他正犯或共犯者，免除其刑。
犯第一項之罪，在偵查中自白，如自動繳交全部犯罪所得者，減
輕其刑；並因而查獲其他正犯或共犯者，減輕其刑至二分之一。
犯第一項之罪，其因犯罪獲致財物或財產上利益超過罰金最高額
時，得於所得利益之範圍內加重罰金。
有下列情事之一者，處七年以下有期徒刑，得併科新臺幣三百萬
元以下罰金：
一、未經許可，擅自經營期貨交易所或期貨交易所業務。
二、未經許可，擅自經營期貨結算機構。
三、違反第五十六條第一項之規定。
四、未經許可，擅自經營槓桿交易商。
五、未經許可，擅自經營期貨信託事業、期貨經理事業、期貨顧
    問事業或其他期貨服務事業。
六、期貨信託事業違反第八十四條第一項規定募集期貨信託基金
    。

附件
臺灣新北地方檢察署檢察官起訴書
                                    110年度偵字第40027號
    被　　　告　俞忠興　男　56歲（民國00年0月00日生）
　　　　　　　　　　　  籍設新北市○○區○○路0號
　　　　　　　　　　　　(新北市板橋戶政事務所)
　　　　　　　　　　　  現居新北市○○區○○路00巷00號9
　　　　　　　　　　　　樓
　　　　　　　　　　　　國民身分證統一編號：Z000000000號
上列被告因違反期貨交易法案件，已經偵查終結，認應提起公訴
，茲將犯罪事實及證據並所犯法條分敘如下：
　　　　犯罪事實
一、俞忠興明知其未經主管機關金融監督管理委員會（下稱金管
    會）許可並發給許可證照，不得擅自經營期貨顧問事業，竟
    基於非法經營期貨顧問事業之犯意，於民國109年1月起至11
    0年5月止之期間，以通訊軟體LINE暱稱「Happy」成立通訊
    軟體LINE群組「期樂軒」，招攬不特定人付費加入，而加入
    上開群組之成員，需每月匯款新臺幣（下同）3,666元至不
    知情之俞忠興前妻吳淑美向國泰世華銀行申設帳號000-0000
    00000000號帳戶。俞忠興共招攬尤彥博、王孟宏、林文德等
    20餘人付費加入上開群組，而俞忠興會在上開群組中，建議
    成員操作臺灣加權股價指數期貨（下稱臺指期）買入或賣出
    之點位，以供群組成員作為交易臺指期之參考，以此方式非
    法經營期貨顧問事業。俞忠興於前開期間，收受上開群組成
    員匯至上開吳淑美國泰世華銀行帳戶之款項共68萬1,876元
    。嗣因金管會接獲民眾檢舉，移送法務部調查局偵辦，循線
    查悉上情。
二、案經法務部調查局新北市調查處移送偵辦。
　　　　證據並所犯法條
一、證據清單及待證事實：
編號 證據名稱 待證事實 1 被告俞忠興於調詢及偵查中之供述 被告坦承前開犯罪事實。 2 證人吳淑美於調詢之證述 證人吳淑美上開國泰世華銀行帳戶係被告所使用。 3 證人曾科錦於調詢之證述 1.被告以LINE暱稱「Happy」招攬證人曾科錦加入付費群組，向證人曾科錦表示有每月3,666元，及每月6,666元的不同方案，會提供台指期進出場的點位。 2.前開款項應匯入證人吳淑美上開國泰世華銀行帳戶。 4 證人尤彥博於調詢之證述 被告以LINE暱稱「Happy」招攬證人尤彥博加入每月付費3,666元的群組，證人尤彥博匯款3,666元至證人吳淑美上開國泰世華銀行帳戶，該付費群組會有買賣期貨點位的訊息。  5 證人王孟宏於調詢之證述 被告以LINE暱稱「Happy」招攬證人王孟宏加入每月付費3,666元的群組，證人王孟宏匯款3,666元至證人吳淑美上開國泰世華銀行帳戶，該付費群組會有買賣期貨點位的訊息。  6 證人林文德於調詢之證述 證人林文德匯款3,666元至證人吳淑美上開國泰世華銀行帳戶，加入付費群組，該群組內會告知期貨操作的方式。  7 LINE群組聊天紀錄1份 被告以LINE暱稱「Happy」在群組內指導成員臺指期買入或賣出的點位。  8 證人尤彥博提出之LINE群組聊天紀錄1份 證人尤彥博加入被告以LINE暱稱「Happy」創立之付費群組，被告會在群組內指導成員臺指期買入或賣出的點位。  9 金管會110年8月27日證期(期)字第1100356694號函文1紙 被告未曾登錄為期貨業之業務員，不得經營期貨顧問事業。  10 證人吳淑美上開國泰世華銀行帳戶交易明細表1份 1.被告招攬不特定成員加入LINE群組，成員每月匯款3,666元至證人吳淑美上開國泰世華銀行帳戶。 2.證人尤彥博、王孟宏、林文德均曾匯款3,666元至證人吳淑美上開國泰世華銀行帳戶。  11 不法所得匯整表1紙 被告於109年1月起至110年5月止之期間，收受「期樂軒」群組成員匯至上開吳淑美國泰世華銀行帳戶之款項共68萬1,876元。 
二、核被告所為，係違反期貨交易法第82條第1項之規定，而觸
    犯同法第112條第5項第5款非法經營期貨顧問事業罪嫌。另
    按刑事法若干犯罪行為態樣，本質上原具有反覆、延續實行
    之特徵，立法時既予特別歸類，定為犯罪構成要件之行為要
    素，則行為人基於概括之犯意，在密切接近之一定時、地持
    續實行之複次行為，倘依社會通念，於客觀上認為符合一個
    反覆、延續性之行為觀念者，於刑法評價上，即應僅成立一
    罪。學理上所稱「集合犯」之職業性、營業性或收集性等具
    有重複特質之犯罪均屬之，例如經營、從事業務、收集、販
    賣、製造、散布等行為概念者是（最高法院95年度台上字第
    1079號判決、第3937號判決、第4686號判決意旨參照）。查
    被告就所犯期貨交易法第112條第5項第5款非法經營期貨顧
    問事業罪，核其行為性質，本具有營業性及反覆性，揆諸前
    揭判決意旨，其於刑法評價上，應認係集合多數犯罪行為而
    成立獨立犯罪型態之「集合犯」，從而被告雖於前開期間多
    次提供上開群組成員臺指期買入或賣出之點位資訊，但仍請
    論以一罪。另68萬1,876元為被告所有，且為本案犯罪所得
    ，業據被告於警詢及偵查中供陳明確，請依刑法第38條之1
    第1項規定沒收，於全部或一部不能沒收或不宜執行沒收時
    ，請依刑法第38條之1第3項之規定，追徵其價額。
三、依刑事訴訟法第251條第1項提起公訴。
　　此　致
臺灣新北地方法院
中　　華　　民　　國　 110　　年　　11　　月　　25　　日
　　　　　　　　　　　　  檢　察　官　吳子新
以上正本證明與原本無異        
中　　華　　民　　國　 110　　年　　12　　月　　 1　　日
                          書  記  官  田書碩
所犯法條　　
期貨交易法第82條
經營期貨信託事業、期貨經理事業、期貨顧問事業或其他期貨服
務事業，須經主管機關之許可並發給許可證照，始得營業。
期貨服務事業之分支機構，非經主管機關許可並發給許可證照，
不得設立或營業。
期貨服務事業之設置標準及管理規則，由主管機關定之。

期貨交易法第112條
違反第 106 條、第 107 條，或第 108 條第 1 項之規定者，處
3 年以上 10 年以下有期徒刑，得併科新臺幣 1 千萬元以上 2
億元以下罰金。
犯前項之罪，於犯罪後自首，如自動繳交全部犯罪所得者，減輕
或免除其刑；並因而查獲其他正犯或共犯者，免除其刑。
犯第 1 項之罪，在偵查中自白，如自動繳交全部犯罪所得者，
減輕其刑；並因而查獲其他正犯或共犯者，減輕其刑至二分之一
。
犯第 1 項之罪，其因犯罪獲致財物或財產上利益超過罰金最高
額時，得於所得利益之範圍內加重罰金。
有下列情事之一者，處 7 年以下有期徒刑，得併科新臺幣 3 百
萬元以下罰金：
一、未經許可，擅自經營期貨交易所或期貨交易所業務。
二、未經許可，擅自經營期貨結算機構。
三、違反第 56 條第 1 項之規定。
四、未經許可，擅自經營槓桿交易商。
五、未經許可，擅自經營期貨信託事業、期貨經理事業、期貨顧
    問事業或其他期貨服務事業。
六、期貨信託事業違反第 84 條第 1 項規定募集期貨信託基金
    。